【裁判字號】    97,易,328
【裁判日期】    970829
【裁判案由】    詐欺
【裁判全文】
臺灣基隆地方法院刑事判決               97年度易字第328號
公  訴  人  臺灣基隆地方法院檢察署檢察官
被      告  丁○○
上列被告因詐欺案件，經檢察官提起公訴（97年度偵字第1756號
）及移送併案審理（臺灣台南地方法院檢察署97年度偵緝字第60
1 號），被告於準備程序進行中，就被訴事實為有罪之陳述，經
本院合議庭裁定由受命法官獨任進行簡式審判程序，判決如下：
    主  文
丁○○幫助意圖為自己不法之所有，以詐術使人將本人之物交付
，處拘役伍拾伍日，如易科罰金，以新臺幣壹仟元折算壹日。
    事  實
一、丁○○可預見將自己所開立之金融帳戶交予他人使用，將幫
    助不詳詐騙集團用以隱匿詐欺財產犯罪所得之物，竟意圖為
    自己或他人不法之所有，並基於幫助詐欺之故意，於民國96
    年11月21日在台南縣永康市○○路元大商業銀行永康分行開
    立帳戶（帳號0000000000000 號）後，於96年12月17日在台
    南縣仁德鄉○○道旁，將上開帳戶之存摺、提款卡（含密碼
    ）均賣予「楊健宏」年籍不詳之詐欺集團成員，並獲取新台
    幣（下同）2500元不法利益，嗣該人將上開存摺、提款卡（
    含密碼）交予不詳詐欺集團，幫助該集團實施以下詐欺犯行
    ：
  (一)於96年12月23下午2 時11分許，丙○○接獲真實姓名年籍不
    詳自稱網路購物人員之詐欺集團成員所撥打電話，向丙○○
    稱其之前網路購物因簽單錯誤，誤勾選為分期付款方式，要
    求丙○○至郵局自動提款機依指示操作辦理取銷，不然午夜
    12時後就會扣款，致丙○○不疑有他，便按其指示操作郵局
    ATM 轉帳20102 元進入丁○○前開金融機構帳戶內。
  (二)復於同日由該集團某成員撥打電話予乙○○，佯稱乙○○在
    網路上購買影片付款方式誤填為分期付款，若未立即至郵局
    ATM 操作取消分期付款之設定，則公司將自其帳戶自動扣款
    ，致乙○○陷於錯誤，於同日至郵局以ATM 方式陸續匯入總
    計59966 元至丁○○上開金融機構帳戶內。嗣經丙○○、乙○○報警處理循線查獲，始知上情。
  (三)於96年12月23下午3 時多，甲○○接獲真實姓名年籍不詳自
    稱MOMO購物台工作人員之詐欺集團成員所撥打電話，向甲○○稱其之前有購買該台物品，因簽單錯誤，勾選分期付款方
    式，要求甲○○至郵局自動提款機按期指示操作辦理取銷，
    不然就會一直扣款，甲○○不疑有他，便按其指示先至基隆
    市復興郵局使用自動提款機查詢郵局存款餘額2 萬8 千元，
    該詐欺集團成員叫甲○○將餘款全部領出，至基隆市○○路
    中國信託商業銀行基隆分行自動提款機，使用現金存入功能
    將2 萬8 千元存入郁慶榮（所涉幫助詐欺犯行，另案偵辦）
    中國信託商業銀行城中分行帳戶（帳號：000000000000號）
    ，再將其中國信託現金卡內之餘額分別提領16000 元、2000
    元、2000元、4000元存入同帳戶，再使用其中國信託提款卡
    至郵局操作自動提款機轉帳11元進入丁○○前開帳戶，但因
    交易金額超過累計限額而交易失敗。嗣經甲○○報警處理，
    經警循線查獲，始知上情。
二、案經臺北市政府警察局中正第一分局移送臺灣基隆地方法院
    檢察署檢察官及移送併案審理。
    理  由
一、本件被告所犯者非為死刑、無期徒刑、最輕本刑為3 年以上
    有期徒刑之罪或高等法院管轄第一審案件，其於準備程序進
    行中，先就被訴事實為有罪之陳述，經告知其簡式審判程序
    之旨，並聽取公訴人及被告之意見後，本院依刑事訴訟法第
    273 條之1 第1項 之規定，裁定由受命法官獨任進行簡式審
    判程序，且依同法第273 條之2 規定，簡式審判程序之證據
    調查，不受第159 條第1項 、第161 條之2 、第161 條之3
    、第163 條之1 及第164 條至第170 條規定之限制，合先敘
    明。
二、訊據被告丁○○對於上開犯行業已坦承不諱，復經被害人甲○○、丙○○、乙○○於於警詢中證述在卷，此外，另有卷
    附丁○○之被告丁○○於元大商業銀行永康分行開立帳戶（
    帳號0000000000000 號）之開戶資料、存款往來明細各1 件
    、匯款單影本3 紙、葉珮琦操作自動提款機轉帳交易明細表
    6 張附卷可稽附卷可佐，被告自白與事實相符，堪以認定，
    其犯行明確，應予依法論科。
三、論罪科刑
  (一)按刑法上之幫助犯，係對於犯罪與正犯有共同之認識，以幫
    助之意思，對於正犯資以助力，而未參與犯罪行為者而言，
    如未參與實行構成要件之行為，且係出於幫助之意思，提供
    助力，即屬幫助犯，而非共同正犯（最高法院49年台上字第
    77號判例可資參照）。被告基於幫助之犯意，將所有前揭金
    融機構之帳戶存摺、提款卡及密碼交付與詐欺集團成員使用
    ，詐欺集團成員對甲○○等人施以前開詐術，致其陷於錯誤
    ，將款項匯入被告交付之帳戶內，而為他人之詐欺取財行為
    提供助力，核被告所為，係犯刑法第30條第1 項、第339 條
    第1 項之幫助詐欺取財罪。
  (二)被告係以一提供帳戶之幫助行為，同時幫助詐欺集團詐得前
    揭被害人財物，係一行為而觸犯3 個幫助詐欺取財既遂罪，
    為想像競合犯，應從一幫助詐欺取財罪處斷。
  (三)又被告係基於幫助之意思，幫助他人詐欺取財，為詐欺取財
    罪之幫助犯，應依新法第30條第2 項之規定，按正犯之刑減
    輕之。
  (四)起訴書雖僅記載被告提供郵局之帳戶與詐欺集團，嗣該詐欺
    集團對被害人甲○○詐騙，被害人再將款項匯入被告上開帳
    戶之幫助詐欺犯行，然並未包含被告提供上開帳戶與詐欺集
    團，幫助該詐欺集團詐騙丙○○、乙○○之犯行，然因被告
    提供上開金融帳戶幫助他人不法使用，屬單純一罪，兩者屬
    事實上之一罪，基於起訴效力不可分之原則，本院自得併予
    審究。
  (五)爰審酌被告任意將帳戶交付他人使用，並使該他人持該帳戶
    資料作為犯罪所得之工具，所為已影響社會正常交易安全，
    且使犯罪之追查趨雜，並酌以被告之交付1 家銀行之存摺、
    提款卡，所查知之被害人數為3 人，被害人被詐欺之數額，
    暨其犯後坦承犯行，態度尚佳等一切情狀，量處如主文所示
    之刑，並依諭知易科罰金之折算標準。至被告將其所有之帳
    戶存摺及提款卡已交由詐騙集團使用，至今仍未取回，亦未
    經扣案，為免日後執行困難，爰不為沒收之諭知，附此敘明
    。
據上論斷，依刑事訴訟法第273條之1第1項、第299條第1項前段
，刑法第30條、第339 條第1 項、第55條、第41條第1 項前段，
刑法施行法第1 條之1 ，判決如主文。
本案經檢察官李元銘到庭執行職務。
中    華    民    國    97    年    8     月    29    日
                  刑事第三庭法    官  黃永定
以上正本證明與原本無異。
如不服本判決應於收受本判決後10日內向本院提出上訴書狀，其
未敘述上訴理由者，並得於提起上訴後10日內向本院補提理由書
狀（均須按他造當事人之人數附繕本）「切勿逕送上級法院」。
中    華    民    國    97    年    8     月    29    日
                            書 記 官  劉珍珍
附錄論罪法條：
刑法第339條第1項
意圖為自己或第三人不法之所有，以詐術使人將本人或第三人之
物交付者，處5年以下有期徒刑、拘役或科或併科1千元以下罰金
。


司法院資訊處製作；財團法人民間司法改革基金會備份。
